臺灣高等法院刑事判決　　　　　　　　 96年度上易字第674號
上　訴　人　臺灣板橋地方法院檢察署檢察官
被　　　告　乙○○
上列上訴人因被告竊盜案件，不服臺灣板橋地方法院95年度易字
第1344號，中華民國96年1月4日第一審判決（起訴案號：臺灣板
橋地方法院檢察署95年度偵字第13939 號），提起上訴，本院判
決如下：
    主  文
上訴駁回。
    理  由
一、公訴意旨略以：被告乙○○與不詳姓名年籍、自稱「陳先生
    」及另名不詳姓名年籍之人，共同基於意圖為自己不法所有
    之犯意聯絡，於民國（下同）94年4月7日上午5時6分許，由
    該名「陳先生」尋得行竊目標之挖土機1 部（為告訴人丙○
    ○所有，ＩＨＩ廠牌，型號45J－7037 號，西元1995年份）
    後，再由該不詳姓名年籍之人下手竊取，得手後，交由被告
    以車牌號碼489－RB 號大型吊車運離現場。嗣告訴人於同日
    上午10時許，發現挖土機失竊，報警處理，經警調閱附近路
    口監視錄影帶，始查知上情，因認被告涉犯刑法第320條第1
    項之竊盜罪嫌等語。
二、公訴人認被告乙○○涉有上揭罪嫌，無非以證人丙○○於警
    詢及偵查中之證述、監視錄影畫面翻拍照片3張、通聯紀錄1
    份、被告於偵查中之供述等為主要論據。訊據被告固坦承曾
    駕駛大型吊車載運前開挖土機一節屬實，但堅決否認有何竊
    盜犯行，辯稱：當天早上接近5 點左右，「陳先生」即童明
    國打行動電話給伊約在中和交流道，之後童明國和另一不詳
    人士帶伊至某高架橋下，並叫伊停在路邊，由該不詳人士到
    對面將挖土機開到伊車旁，童明國叫伊一起將之運到桃園，
    伊並非到錦和路載運挖土機等語。
三、按犯罪事實應依證據認定之，無證據不得認定犯罪事實；又
    不能證明被告犯罪者，即應諭知無罪之判決，分別為刑事訴
    訟法第154條第2項、第301條第1項所明定。次按認定不利於
    被告之事實，須依積極證據，苟積極證據不足為不利於被告
    事實之認定時，即應為有利於被告之認定，更不必有何有利
    之證據。又認定犯罪事實所憑之證據，雖不以直接證據為限
    ，間接證據亦包括在內，然而無論直接或間接證據，其為訴
    訟上之證明，須達於通常一般人均不致有所懷疑，而得確信
    其為真實之程度，始得據為有罪之認定（參照最高法院30年
    上字第816 號判例、96年臺上字第4986號判決意旨）。又刑
    法上之共同正犯，以有意思之聯絡行為之分擔為要件，倘於
    他人之犯罪，既無聯絡之意思，又無分擔實施之行為，即不
    得以共犯論，最高法院18年上字第673號判例意旨參照。
四、經查：
  (一)告訴人丙○○所有之ＩＨＩ牌45J－7037 型挖土機，原停放
    在臺北縣中和巿錦和運動公園內，於95年4月7日上午5 時許
    ，遭1 名男子竊取，駕駛該挖土機離去等事實，業據其於警
    詢時指訴明確（見95年度偵字第13939號偵查卷第6 頁至第7
    頁），並有案發時地附近巷道之監視錄影翻拍畫面2 紙附卷
    可稽（見95年度偵字第13939 號偵查卷第15頁至第16頁）。
    再據上揭監視錄影翻拍畫面所示，前開男子竊取挖土機之時
    間係95年4月7日上午5時6分許；而依被告指稱「陳先生」即
    童明國使用之行動電話門號0000000000號雙向通聯紀錄顯示
    ，自同日上午4時30分許至同日上午5時31分止，被告與童明
    國通話地點均在桃園縣桃園巿地區，有通聯調閱查詢單1 份
    在卷可查（見95年度偵字第13939 號偵查卷第20頁至第22頁
    ），足見被告於告訴人所有之挖土機在臺北縣中和巿錦和運
    動公園內遭竊時，確未在現場，可以認定；是被告所辯：伊
    係事後經童明國通知始到臺北縣中和巿地區載運挖土機等語
    ，尚非不能採信。
  (二)再據被告辯稱：起訴書所稱之「陳先生」，伊事後得悉渠係
    童明國等語。而童明國於其另案所涉竊取挖土機、堆高機、
    鏟土機等物而於警察詢時亦供稱：被告每次前往載運贓車之
    運費為3千5百元至4 千元之間，看路程遠近而定，都係由伊
    支付等語（見95年度偵字第14944 號偵查卷第75頁）。另據
    證人陳銘凱於原審證稱：伊之前曾參與不法情事，「董仔（
    指係童明國）」會指定梁振傑竊取特定廠牌型號之挖土機、
    小山貓、剷土機，梁振傑得手後就打電話給「董仔」，「董
    仔」有時候自己叫車來載，有時候係梁振傑打電話叫「楊仔
    （即被告）」來載等語（見原審卷第132 頁）；證人簡榮伸
    於原審證稱：梁振傑負責竊取堆高機、剷土機，伊負責把風
    ，得手後再交給「董仔（指童明國）」，「董仔」再叫吊車
    司機「楊仔（即被告）」來吊等語（見原審卷第135、136頁
    ）。足見被告確曾經童明國叫車而前往指定地點，載運梁振
    傑、陳銘凱、簡榮伸等人所竊取之挖土機、堆高機等機具，
    可以認定。是被告所辯：本件亦係經童明國叫車，始前往載
    運挖土機等語，即非無據。
  (三)基上，被告載運挖土機之代價係每台3千5百元至4 千元不等
    ，茍其確有參與竊盜之犯意聯絡及行為分擔，衡情應係在處
    分挖土機後再分贓款，而無在未處分挖土機即由童明國另行
    給付運費之理。況被告載運挖土機均係在竊盜犯行完成後，
    經童明國指示至特定地點載運，並按趟收取運費，則其與童
    明國及實際下手竊取該挖土機之人，尚難認有竊盜之犯意聯
    絡。至被告是否涉犯搬運贓物罪嫌，則因搬運贓物罪與竊盜
    罪，兩者不僅社會事實歧異，法律所賦予之評價亦不盡相同
    ，非屬相同之犯罪事實，法院自無從變更起訴法條予以論罪
    科刑，應由檢察官另行處理。
五、綜上所述，本案檢察官所臚列之證據，均不足以證明被告有
    參與前開竊取挖土機之客觀行為以及主觀犯意聯絡，而使本
    院達於確信其涉有竊盜犯行之程度。此外，復查無其他積極
    之證據足以證明被告有上開犯行，即不能證明被告犯罪。原
    審本於同上之理由，認不能證明被告涉犯竊盜罪，而為被告
    無罪之諭知，經核其認事用法，證據之取捨，並無不合。檢
    察官上訴意旨，無非以告訴人片面指稱：被告於當日5 點與
    童明國相約在中和交流道，後帶至某高架橋下，而該臺北縣
    中和市錦和運動公園，係在北二高中和交流道附近僅相距約
    600 公尺，附近為東西快八里新店線之高架道路，縱如被告
    所言係童明國等人下手行竊，被告當時顯然係在錦和運動公
    園及東西向高架道路下駕駛貨車等候，原審一方面僅以行動
    電話通聯紀錄均在桃園縣桃園市，率為被告於挖土機遭竊時
    不在現場之推斷，而無視案發現場附近之監視錄影有被告所
    駕駛之489－RB 號貨車影像之證據；再依童明國、簡榮伸、
    陳銘凱等人於原審及警詢之證述，被告顯然多次經童明國指
    示前往載運渠等所竊得之工程機具，自應與童明國等人相熟
    識，而一般挖土機上均明顯標示所屬工程公司之噴漆、文字
    ，被告屢與童明國等人相約載運不同公司所屬之挖土機，豈
    有可能不生疑竇，又童明國等人所行竊取之物品，均為大型
    之工程機具，如無大型貨車配合吊運，顯難以於短時間內完
    成竊盜犯行而離開現場，準此，被告對於渠等竊盜之犯行，
    豈有毫無所悉？況每次載運挖土機均相約於行人稀少之清晨
    5時，顯有疑點等情為其論據云云。惟查：
  (一)卷附翻拍自監視錄影有被告所駕駛之489－RB 號貨車之照片
    顯示，監視錄影時間為95年4月7日6 時12分17秒，與案發時
    地附近巷道之監視錄影翻拍畫面2 紙所示，挖土機遭竊取之
    時間係同日上午5時6 分許（見95年度偵字第13939號偵查卷
    第15頁至第17頁），其間相距已逾1 小時，顯不足以證明挖
    土機遭竊時被告在現場，況上開照片僅得證明該遭竊之挖土
    機確係由被告所有之貨車載離現場，自難採為不利被告之證
    據。
  (二)據證人即本案承辦員警甲○○於本院結證稱：「（當時你是
    否有打電話叫被告把挖土機載回來？）我有到觀音被告家裡
    ，由他妹妹與被告通電話，我有用被告妹妹的電話與被告通
    電話，我告訴他中和有發現挖土機被竊，監視器有拍到他的
    車子，被告告訴我他在南部，他說他上來會被打，我在電話
    中有叫被告把挖土機載回來，被告不同意把挖土機載回來，
    他說他不能把挖土機載回來，若載回來會被打。（你有沒有
    問被告載回來何以會被打？）沒有，我沒有問是因為依據我
    辦案的經驗，他旁邊應該有同夥在一起。」等語（見本院卷
    第52頁至第52頁背面），然證人甲○○既得與被告直接對話
    ，然遍查案卷，均無對此重要辦案線索之任何紀錄，亦無通
    聯紀錄可資查詢，即與常情有違，自不得僅因員警甲○○之
    前開證言，即遽論被告確有上開犯行。況被告既認定其載運
    之挖土機係童明國所有，則即使其確於與員警甲○○之對話
    中表示拒絕將遭竊之挖土機載回，亦不能證明被告知悉其載
    運之挖土機屬竊盜之物，而與童明國及實際下手竊取該挖土
    機之人士有竊盜之犯意聯絡，是員警甲○○之證言，尚難認
    係被告有參與竊盜之犯行證據。
  (三)至挖土機固均標示所屬公司之噴漆之情，惟被告係受僱於童
    明國前往搬運，縱然每次搬運之挖土機所屬公司均非相同，
    然衡情運送人均係聽命於僱用人前往搬運，茍其知悉係贓物
    ，亦屬搬運贓物罪嫌，要難即認與僱用人童明國有共同行竊
    之犯行。
  (四)綜上，依現有證據尚不足以證明被告乙○○犯竊盜罪，自應
    維持原審諭知被告乙○○無罪之判決，檢察官之上訴，非有
    理由，應予駁回。
六、檢察官移送併辦部分（96年度偵字第5971、5972號）：被告
    乙○○與梁振傑、陳銘凱、簡榮伸、郭寶福、童明國、邱淑
    怡及陳連壽等七人，共同基於意圖為自己不法之所有，自95
    年2月23日起至95年3月29日止，分持扳手等兇器，在台北市
    、新店市等處，連續竊取挖土機、鏟土機、堆高機等物，共
    計十次，因認被告涉犯刑法第320條第1項、第321條第1項第
    3、4款之竊盜罪嫌，認與本案有連續犯之裁判上一罪關係，
    請求併辦審理。經查：本件被告被訴竊盜罪既經判決無罪，
    已如上述，則與上揭併辦部分即無連續犯之裁判上一罪關係
    ，本院無從併為審究，應退回由檢察官另行處理，附此敘明
    。
據上論斷，應依刑事訴訟法第368條，判決如主文。
本案經檢察官侯千姬到庭執行職務。
中　　華　　民　　國　　96　　年　　6 　　月　　27　　日
　　　　　　　　　刑事第十庭    審判長法　官 楊炳禎
　　　　　　　　　　　　　　　　　    法　官 陳博志
　　　　　　　 　 　　　　　　　　　　法　官 李春地
以上正本證明與原本無異。
不得上訴。
                                      書記官 蘇秋
中　　華　　民　　國　　96　　年　　6 　　月　　27　　日
